【裁判字號】    98,上易,601
【裁判日期】    980428
【裁判案由】    傷害等
【裁判全文】
臺灣高等法院刑事判決                 98年度上易字第601號
上  訴  人
即  被  告  甲○○
上列上訴人因傷害等案件，不服臺灣臺北地方法院九十七年度交
易字第五八０號，中華民國九十七年十二月十九日第一審判決（
起訴案號：臺灣臺北地方法院檢察署九十七年度偵字第一六九五
一號），提起上訴，本院判決如下：
    主  文
上訴駁回。
    事  實
一、甲○○明知酒後開車易生危險，於民國九十七年七月五日十
    四時五十分之前數小時內，在臺北縣新店市某不詳處所飲用
    啤酒，已不能安全駕駛動力交通工具，猶於飲畢後騎乘車號
    ANL─532號機車上路，前往臺北縣新店市○○路一四八號乙
    ○○住處，於同日十四時五十分左右，甲○○下車進入上址
    ，因言語不合而動手毆打乙○○，致乙○○受有上胸部挫傷
    併發瘀血紅斑5×3公分與左頰部挫傷及瘀血腫4×3公分之傷
    害。嗣經乙○○報警後員警到場處理，因見甲○○滿口酒氣
    ，對之進行呼氣酒精濃度檢測，測得其呼氣中所含酒精濃度
    高達每公升0.57毫克（mg/L）。
二、案經乙○○訴由臺北縣政府警察局新店分局報告臺灣臺北地
    方法院檢察署檢察官偵查起訴。
    理  由
壹、證據能力部分
    按刑事訴訟法第一百五十九條之四第一款、第二款分別規定
    ：除前三條之情形外，下列文書亦得為證據：除顯有不可信
    之情況外，公務員職務上製作之紀錄文書、證明文書；從事
    業務之人於業務上或通常業務過程所須製作之紀錄文書、證
    明文書。本件以下所引用員警製作之刑法第一百八十五條之
    三案件測試觀察紀錄表、酒後生理協調平衡檢測紀錄表、臺
    北市政府警察局舉發違反道路交通管理事件通知單，係公務
    員職務上製作之紀錄文書或證明文書暨啟生外科診所之診斷
    證明書，為該醫院醫生於通常業務過程所須製作之證明文書
    ，且無顯有不可信之情況，本院認以之作為證據並無不當，
    故認其有證據能力，合先敘明。
貳、事實部分
一、訊據上訴人即被告甲○○固坦承喝酒及與告訴人乙○○發生
    拉扯等情，惟矢口否認上揭犯行，辯稱：伊係買酒攜至告訴
    人住處門外停車後方飲用啤酒，飲畢後進入告訴人住處，因
    遭告訴人用電話、瓷杯、書本毆打成傷，故伊才拿書本丟過
    去並拉住告訴人，因伊怕告訴人去拿菜刀云云。經查：
  (一)被告上揭酒醉駕車及傷害告訴人之犯罪事實，業據告訴人於
    原審證訴明確（詳原審卷第二五至二七頁），核與證人即現
    場處理員警韓君偉於原審證述被告滿口酒味等情相符（詳原
    審卷第二七頁），並有被告之吐氣酒精濃度測試報告單、刑
    法第一百八十五條之三案件測試觀察紀錄表、酒後生理協調
    平衡檢測紀錄表、臺北市政府警察局舉發違反道路交通管理
    事件通知單（見偵查卷第三０至三三頁），以及啟生外科診
    所診斷證明書（見偵查卷第二九頁）附卷可佐。
  (二)被告雖稱伊係買酒攜至告訴人住處門外停車後方飲用啤酒，
    飲畢後進入告訴人住處，並無酒後駕車云云。惟告訴人證述
    親身見聞被告停車後直接走入其住處；且證人即現場處理員
    警韓君偉於原審證述：被告不肯帶員警至伊所述買酒地點等
    語。按被告於何時在何處買酒，攸關被告係酒後駕車或係買
    酒攜至告訴人住處門外停車後方飲用啤酒之認定，被告對此
    有利己身之抗辯拒不提供調查，顯與常理有違。
  (三)又正當防衛必須對於現在不法之侵害始得為之，侵害業已過
    去，即無正當防衛可言。彼此互毆，必以一方初無傷人之行
    為，因排除對方不法之侵害而加以還擊，始得以正當防衛論
    。故侵害已過去後之報復行為，與無從分別何方為不法侵害
    之互毆行為，均不得主張防衛權。被告雖另辯稱：因遭告訴
    人持電話、瓷杯、書本毆打成傷，故拿書本回擲並與拉住告
    訴人云云。惟縱依被告所述告訴人亦有毆打被告之情形，然
    被告確有毆打告訴人之事實，已如前述，被告與告訴人復對
    於何人先出手毆打對方乙節各執一詞，從而被告既無法證明
    其攻擊行為，係為排除告訴人不法侵害之防衛行為，依法自
    不得主張正當防衛。
  (四)綜上，被告空言否認上揭犯行，顯係事後飾卸之詞，要無可
    採。本件事證明確，被告酒醉駕車及傷害犯行均堪認定，自
    應依法論科。
二、核被告所為，係犯刑法第一百八十五條之三之公共危險罪及
    同法第二百七十七條第一項之傷害罪。被告所犯上開二罪間
    ，犯意各別、罪名有異、應予分論併罰。原審經詳細調查，
    以被告犯行罪證明確，適用上揭規定，審酌被告犯罪之目的
    、動機、所受刺激、手段、所生危害、嗣後否認犯行及尚未
    賠償被害人損失等一切情狀，分別量處拘役二十日、三十日
    ，並定應執行拘役四十日，併諭知易科罰金折算標準，核原
    審認事用法，並無不合，量刑亦屬允當。被告上訴否認犯行
    ，請求撤銷原審判決，為無理由，應予駁回。
據上論斷，應依刑事訴訟法第三百六十八條，判決如主文。
本案經檢察官曾俊哲到庭執行職務。
中    華    民    國    98    年    4     月    28    日
            刑事第十七庭  審判長法  官  趙功恆
                                法  官  陳世宗
                                法  官  陳憲裕
以上正本證明與原本無異。
不得上訴。
                                書記官  劉育妃
中    華    民    國    98    年    4     月    29    日
附錄：本案論罪科刑法條全文
刑法第一百八十五條之三：
服用毒品、麻醉藥品、酒類或其他相類之物，不能安全駕駛動力
交通工具而駕駛者，處1年以下有期徒刑、拘役或科或併科15萬
元以下罰金。
刑法第二百七十七條第一項：
（普通傷害罪）
傷害人之身體或健康者，處 3 年以下有期徒刑、拘役或 1 千元
以下罰金。
犯前項之罪因而致人於死者，處無期徒刑或 7 年以上有期徒刑；
致重傷者，處 3 年以上 10 年以下有期徒刑。


司法院資訊處製作；財團法人民間司法改革基金會備份。
